【裁判字號】    95,訴,373
【裁判日期】    951031
【裁判案由】    搶奪等
【裁判全文】
臺灣宜蘭地方法院刑事判決
公  訴  人  臺灣宜蘭地方法院檢察署檢察官
被      告  丙○○
            己○○
                    （另案在臺灣宜蘭監獄執行中）
上列被告因搶奪等案件，經檢察官提起公訴（95年度偵字第2942
號）及移送併辦（95年度偵字第14293 號），被告於本院準備程
序中為有罪之陳述，經告以簡式審判程序之旨，並聽取當事人意
見後，由合議庭評議裁定由受命法官獨任行簡式審判程序，判決
如下：
    主  文
丙○○共同連續意圖為自己不法之所有，而搶奪他人之動產，累
犯，處有期徒刑壹年陸月；又意圖為自己不法之所有，而侵占遺
失物，處罰金新臺幣陸仟元，如易服勞役，以新臺幣壹仟元折算
壹日。
己○○共同意圖為自己不法之所有，而搶奪他人之動產，累犯，
處有期徒刑拾月。
    事  實
一、丙○○前因施用毒品及竊盜案件，分別經臺灣臺北地方法院
    90 年訴字第1258號、臺灣士林地方法院91年士簡字第730號
    及臺灣高等法院 92年上訴字第2962號判決判處有期徒刑1年
    、6月及8月確定，3案接續執行，甫於民國94年4月27日縮刑
    期滿執行完畢（原起訴書誤載為 94年6月28日）；己○○亦
    因施用毒品案件，經臺灣基隆地方法院以91 年訴字第473號
    判決判處有期徒刑8月確定，於93年9月19日縮刑期滿執行完
    畢（原起訴書誤載為93年9月27日），詎2人均不知悔改，竟
    共同基於意圖為自己不法所有之犯意聯絡，於附表編號1 所
    示之時、地搶奪戊○○之皮包，得手後逃逸。丙○○承前意
    圖為自己不法所有之意思，並基於概括犯意，接連於附表編
    號2 至5所示之時、地，或係1人單獨為之；或係與解文亮（
    另行起訴）共同為之，搶得如附表所示之物。丙○○復另行
    起意，於附表編號6所示之時、地侵占NOKIA廠牌序號為0000
    00000000000號行動電話1支，經警循線查獲，始悉上情。
二、案經臺北市政府警察局信義分局報請臺灣士林地方法院檢察
    署呈請臺灣高等法院檢察署檢察長令轉臺灣宜蘭地方法院檢
    察署檢察官偵查起訴。
    理  由
一、認定犯罪事實所憑之證據及理由：
    訊據被告丙○○、己○○對上開犯罪事實均坦承不諱，核與
    共犯解文亮及被害人戊○○、甲○○、丁○○等人於警詢中
    所陳情節大致相符，復有監視錄影照片6 張（偵7289號卷第
    64、68-70頁）、被告丙○○行搶所著衣物之照片5張（偵72
    89號卷第65、67 頁）、扣案白色帽子1頂、灰色襯衫、黑色
    褲子各1件及行動電話1支及贓物認領保管單1紙（偵14293號
    卷第23頁）等書、物證在卷可稽，堪信被告自白與事實相符
    ，事證明確，犯行堪予認定，應依法論科。
二、論罪科刑之理由：
（一）被告行為後，於94年1月7日修正通過之新刑法已於95年 7
      月1 日施行，修正後刑法第2條第1項規定：「行為後法律
      有變更者，適用行為時之法律，但行為後之法律有利於行
      為人者，適用最有利於行為人之法律。」此規定係法律變
      更所生新舊法律比較適用之準據法，其本身不生新舊法比
      較之問題，均依裁判時即修正後之刑法第2條第1項定其應
      適用之刑法法律，合先敘明。
（二）刑法第337 條雖非此次修法之範圍，其法定刑形式上仍維
      持500元以下罰金，然刑法第33條第5款已由原先：「罰金
      ：一元以上」修正為：「罰金：新臺幣一千元以上，以百
      元計算之」，是刑法第 337條所應科處之罰金刑已因刑法
      第33條第5款之修正而實質變更為最高新臺幣 1萬5,000元
      ，最低新臺幣1,000 元。依被告行為時之刑罰法律，應科
      處罰金刑之最低額為新臺幣3 元，新、舊法比較適用結果
      ，修正後刑法關於罰金最低額之規定並無較有利於行為人
      之情形，依刑法第2條第1項前段規定，本應適用修正前刑
      法第 337條之規定，惟新、舊法之比較應就與罪刑有關之
      一切規定，於個案適用中整體觀察，綜其全體罪刑之結果
      而為比較，最高法院 95年第8次刑事庭會議著有決議可資
      參照。查被告丙○○犯本罪應科處之罰金刑至少為新臺幣
      1,000 元以上，是無論係適用舊法或新法均於本案科刑不
      生影響，惟考量以下關於易服勞役之新、舊法比較，就侵
      占遺失物罪部分，以適用修正後之刑法規範較有利於被告
      。
（三）核被告丙○○所為係犯刑法第325條第1項之搶奪罪及第33
      7條之侵佔遺失物罪；被告己○○所為係犯刑法第325條第
      1項之搶奪罪。
（四）按修正前刑法第28條規定：「二人以上共同實施犯罪之行
      為者，皆為正犯。」修正後則規定為：「二人以上共同實
      行犯罪之行為者，皆為正犯。」此一修法旨在排除陰謀共
      同正犯及預備共同正犯，以限縮共同正犯之成立要件，惟
      本件被告丙○○與被告己○○就附表編號1 部分、被告丙○○與解文亮就附表編號3、4、5 部分之犯行均非屬陰謀
      共同正犯及預備共同正犯之範疇，均具有犯意聯絡及行為
      分擔，不論新法或舊法，皆應論以共同正犯，是就強奪罪
      部分，依刑法第2條第1項前段規定，應適用修正前刑法第
      28條之規定。
（五）被告丙○○先後多次搶奪犯行，時間緊接，犯罪構成要件
      相同，顯係基於概括犯意為之，雖被告行為後，刑法第56
      條連續犯之規定業已刪除，此刪除雖非犯罪構成要件之變
      更，然已影響其刑罰法律效果，自屬法律變更，經比較新
      、舊法適用結果，適用新法論以數罪並未較舊法論以連續
      犯有利於被告，應依刑法第2條第1項前段適用舊法規定，
      是被告丙○○先後多次之搶奪犯行屬連續犯，以一罪論，
      應依法加重其刑。
（六）被告丙○○所犯搶奪及侵占遺失物2 罪，犯意各別，行為
      互殊，應予分論併罰。
（七）公訴人雖未就附表編號3至5部分之搶奪犯行（即移送併辦
      部分）起訴，惟該部分犯行與已起訴部分，有連續犯之裁
      判上一罪關係，為起訴效力所及，本院自得併予審理。
（八）按刑法修正後，第47條由原先：「受有期徒刑之執行完畢
      ，或受無期徒刑或有期徒刑一部之執行而赦免後，五年以
      內再犯有期徒刑以上之罪者，為累犯，加重本刑至二分之
      一。」修正為 47條第1項：「受徒刑之執行完畢，或一部
      之執行而赦免後，五年以內故意再犯有期徒刑以上之罪者
      ，為累犯，加重本刑至二分之一。」查本件被告丙○○前
      因施用毒品及竊盜案件，分別經臺灣臺北地方法院90年訴
      字第1258號、臺灣士林地方法院91年士簡字第 730號及臺
      灣高等法院92年上訴字第2962號判決判處有期徒刑1 年、
      6月及8月確定，3案接續執行，甫於民國94年4月27日縮刑
      期滿執行完畢；被告己○○亦因施用毒品案件，經臺灣基
      隆地方法院以91年訴字第473號判決判處有期徒刑8月確定
      ，於93年9月19 日縮刑期滿執行完畢，有臺灣高等法院被
      告前案紀錄表在卷可稽（本院卷第4-22頁），經適用上開
      新、舊法，被告 2人就所犯搶奪罪部分無論依新法或舊法
      ，均為累犯，被告丙○○應遞加其刑，被告己○○應加重
      其刑，是修法後之規定並無較有利於被告之情形，應適用
      被告行為時之累犯規定。
（九）就侵占遺失物罪部分，關於易服勞役之折算標準，修正前
      刑法第42條第2 項係規定：「易服勞役以一元以上三元以
      下，折算一日。但勞役期限不得逾六個月。」依 95年5月
      17日修正前之罰金罰鍰提高標準條例第2 條規定：「依刑
      法第四十一條易科罰金或第四十二條第二項易服勞役者，
      均就其原定數額提高為一百倍折算一日；法律所定罰金數
      額未依本條例提高倍數，或其處罰法條無罰金刑之規定者
      ，亦同。」易服勞役之折算標準，係以銀元100元至300元
      即新臺幣300元至900元折算一日。惟修正後之刑法第42條
      第3 項規定：「易服勞役以新臺幣一千元、二千元或三千
      元折算一日。但勞役期限不得逾一年。」易服勞役之折算
      標準變更為新臺幣1,000元至3,000元折算一日，經比較後
      ，以修正後之易服勞役折算標準較有利於被告，爰依刑法
      第2條第1項後段，適用修正後之新法。
（十）爰審酌被告丙○○前有竊盜、施用毒品之前科；被告己○○有詐欺、贓物、施用毒品等前科，有臺灣高等法院被告
      前案紀錄表在卷可查（本院卷第 4-22頁），2人素行不佳
      ，猶不思悛悔再犯本案，其 2人正值年壯，不循正途興利
      ，反因施用毒品，以搶奪他人財物牟利，對社會治安之危
      害不可謂輕微，惟犯後坦認犯行，態度尚稱良好，2 人均
      高中肄業之智識程度、犯案次數等情狀，各量處如主文所
      示之刑，及就所處罰金部分，諭知易服勞役之折算標準。
據上論斷，應依刑事訴訟法第273條之1第1項、第299 條第1項前
段，刑法2條第1項前段，修正前刑法第28條、第56條，刑法第32
5條第1項、第337條，修正前刑法第47條，刑法第42條第3項，刑
法施行法第1條之1第2項，判決如主文。
本案經檢察官吳廣莉到庭執行職務。
中    華    民    國    95    年    10    月    31    日
                  刑事第二庭法  官  楊坤樵
以上正本證明與原本無異。
如不服本判決應於收受本判決後10日內向本院提出上訴書狀，其
未敘述上訴理由者，並得於提起上訴後10日內向本院補提理由書
狀 (均須按他造當事人之人數附繕本)「切勿逕送上級法院」。
                            書記官  謝佩欣
中    華    民    國    95    年    11    月    1     日
附錄本案論罪科刑法條全文：
刑法第325條第1項
意圖為自己或第三人不法之所有，而搶奪他人之動產者，處六月
以上五年以下有期徒刑。
第337條
意圖為自己或第三人不法之所有，而侵占遺失物、漂流物或其他
離本人所持有之物者，處五百元以下罰金。
附表：
┌──┬───┬───┬──────────┬───┬────┐
│編號│時  間│地  點│犯罪手法與竊取之財物│扣案物│所犯法條│
├──┼───┼───┼──────────┼───┼────┤
│1.  │94年11│台北市│丙○○騎乘機車搭載鄭│無    │刑法第32│
│(偵 │月13日│信義區│建中，趁戊○○不備之│      │5條第1項│
│2942│下午 2│林口街│際由己○○下手搶奪劉│      │        │
│號) │時35分│2號前 │瑞圓皮包1 只（內有信│      │        │
│    │許    │      │用卡1張、新台幣1,400│      │        │
│    │      │      │元、行動電話1 支與鑰│      │        │
│    │      │      │匙4 支），隨即逃離現│      │        │
│    │      │      │場。                │      │        │
├──┼───┼───┼──────────┼───┼────┤
│2.  │94年11│台北市│丙○○騎乘機車，趁包│無    │刑法第32│
│(偵 │月13日│信義區│曉霞不備之際下手搶奪│      │5條第1項│
│2942│晚間 7│虎林街│甲○○皮包1 只（內有│      │        │
│號) │時25分│68-2號│零錢 200多元、健保卡│      │        │
│    │許    │前    │、悠遊卡等物），隨即│      │        │
│    │      │      │逃離現場。          │      │        │
├──┼───┼───┼──────────┼───┼────┤
│3.  │95年 4│台北市│丙○○騎乘機車搭載解│NOKIA │刑法第32│
│(偵 │月18日│忠孝東│文亮，趁丁○○不備之│序號35│5條第1項│
│1429│下午 4│路4 段│際由解文亮下手搶奪劉│099130│        │
│3號)│時25分│216 巷│祝斐皮包1只（內有5萬│825319│        │
│    │許    │34至38│多元、行動電話1 支等│0 號行│        │
│    │      │號前  │物）。              │動電話│        │
│    │      │      │                    │1支   │        │
│    │      │      │                    │      │        │
├──┼───┼───┼──────────┼───┼────┤
│4.  │95年 4│台北市│丙○○騎乘機車搭載解│無    │刑法第32│
│(偵 │月中旬│信義區│文亮，趁姓名不詳之被│      │5條第1項│
│1429│      │林口街│害人不備之際，由解文│      │        │
│3號)│      │84號前│亮下手搶奪被害人皮包│      │        │
│    │      │      │1 只（內有數百元及證│      │        │
│    │      │      │件等物）。          │      │        │
├──┼───┼───┼──────────┼───┼────┤
│5.  │95年 4│台北市│丙○○騎乘機車搭載解│無    │刑法第32│
│(偵 │月30日│大安區│文亮，趁乙○○不備之│      │5條第1項│
│1429│上午 9│通化街│際由解文亮下手搶奪徐│      │        │
│3號)│時許  │與臨江│月娥皮包1 只（內有身│      │        │
│    │      │街口  │分證、健保卡、悠遊卡│      │        │
│    │      │      │各1張）。           │      │        │
├──┼───┼───┼──────────┼───┼────┤
│6.  │94年11│台北市│丙○○於用餐之際發現│NOKIA │刑法第33│
│(偵 │月16日│南港區│姓名不詳之行動電話持│序號為│7條     │
│2942│晚間 7│東興街│有人將行動電話遺留在│353353│        │
│號) │時許  │附近小│桌上，竟意圖為自己不│001542│        │
│    │      │吃店  │法之所有，取走該行動│147 號│        │
│    │      │      │電話侵占入己        │行動電│        │
│    │      │      │                    │話1支 │        │
└──┴───┴───┴──────────┴───┴────┘


司法院資訊處製作；財團法人民間司法改革基金會備份。
